臺灣臺中地方法院行政訴訟判決
110年度交字第516號
原      告  鄧新覺    
被      告  臺中市交通事件裁決處
                        設臺中市○○區○○○路00號
代  表  人  黃士哲      住同上
訴訟代理人  黃曉妍律師 
複  代理人  高宏文律師
上列當事人間交通裁決事件，原告不服被告民國110年10月26日
中市裁字第68-GU0000000號裁決書，提起行政訴訟，本院判決如
下：
    主     文
原處分撤銷。
訴訟費用新臺幣參佰元由被告負擔。
被告應給付原告新臺幣參佰元。
    事實及理由
一、程序事項：按行政訴訟法第237條之7規定，交通裁決事件之
    裁判，得不經言詞辯論為之。本件屬交通裁決事件，依兩造
    所述各節及卷內資料其事證已臻明確，本院認無經言詞辯論
    之必要，爰不經言詞辯論而為判決。
二、事實概要：原告於民國110年3月3日18時30分許駕駛號牌MEE
    -0182號普通重型機車（下稱系爭車輛），行經臺中市潭子
    區潭興路3段與興華二路交岔路口（下稱系爭路口），因「
    紅燈迴轉」之違規行為，應臺中市政府警察局大雅分局（下
    稱舉發機關）員警認定原告違反道路交通管理處罰條例第53
    條第1項之規定，當場對原告掣開第GU0000000號舉發違反道
    路交通管理事件通知單。被告續於110年10月26日以中市裁
    字第68-GU0000000號裁決書（下稱原處分），依道路交通管
    理處罰條例第53條第1項、第63條第1項第3款及「違反道路
    交通管理事件統一裁罰基準表」之規定，裁處原告罰鍰新臺
    幣（下同）2,700元，並記違規點數3點。原告不服，提起本
    件行政訴訟。
三、原告主張略以：我行經系爭路口時，正值下班交通尖峰時刻
    ，我不可能在車流高峰下闖紅燈；當日天色昏暗，我與員警
    距離相距200公尺，容易產生視覺誤差，員警誤判機率高；
    且當下我在停止線後方停等紅燈約10秒左右，對向的興華二
    路綠燈後，我才開始前進，員警也沒有來攔截我，直到下個
    路口紅綠燈，約3、5分鐘後我才被攔停，況且本件亦無相關
    證據可以證明我有闖紅燈等語，並聲明：原處分撤銷，訴訟
    費用由被告負擔。
四、被告答辯則以：
  ㈠本件應適用之法律依據為道路交通管理處罰條例第53條第1項
    、第63條第1項第3款等規定。
  ㈡案經轉據舉發機關110年10月5日中市警雅分交字第110004504
    2號函復說明及員警職務報告略以：「經舉發員警職務報告
    指稱，系爭車輛於110年3月3日18時30分行經系爭路口，路
    口號誌紅燈仍逕予闖越，本案違規事實明確」、「職行經系
    爭路口時，因該路口車流量大，大部分民眾有行駛系爭路口
    未依紅燈號誌停等，有闖紅燈情事，職當下在系爭路口停等
    紅燈，當時潭興路3段西向東方向為綠燈，興華二路北向南
    方向為紅燈，原告仍駕駛系爭車輛直接從潭興路3段人行道
    駛出，並違規闖紅燈通過系爭路口，職上前攔停原告，警方
    舉發當下因為下班時間車輛較多，加強該路段惡性交通違規
    取締，依道路交通處罰條例第53條第1項駕駛重機車闖紅燈
    依法告發」。
  ㈢次查舉發機關檢附之Google Map照片，系爭路口路口處紅綠
    燈號誌清楚，未遭遮蔽足資辨識。復以一般執勤員警之專業
    訓練而言，對於該等職務上事項之觀察程度自遠較一般人更
    為專注，自無誤判可能，此類闖紅燈案件係委由當場執行取
    締勤務之員警本其認識及判斷而舉發，以達成維持交通秩序
    之目的。
  ㈣原告主張被告認不足採，蓋因從上揭顯示，原告騎乘機車行
    經系爭路口時，仍駕駛系爭車輛直接從潭興路3段人行道駛
    出，並違規闖紅燈通過系爭路口，依道路交通處罰條例第53
    條第1項駕駛重機車闖紅燈依法告發，認系爭車輛闖紅燈之
    事證明確，自應受罰等語，並聲明：原告之訴駁回，訴訟費
    用由原告負擔。
五、本院之判斷：
　㈠按汽車駕駛人，行經有燈光號誌管制之交岔路口闖紅燈者，
    處1,800元以上5,400元以下罰鍰；汽車駕駛人有第53條情形
    者，除依原條款處罰鍰外，並予記違規點數3點，道路交通
    管理處罰條例第53條第1項、第63條第1項第3款分別定有明
    文。
　㈡次按行政訴訟法第133條前段規定，行政法院於撤銷訴訟，固
    應依職權調查證據，以期發現真實，當事人並無主觀舉證責
    任，然職權調查證據有其限度，仍不免有要件事實不明之情
    形，而必須決定其不利益結果責任之歸屬，故當事人仍有客
    觀之舉證責任，民事訴訟法第277條前段規定：「當事人主
    張有利於己之事實者，就其事實有舉證之責任。」於上述範
    圍內，仍為撤銷訴訟所準用（行政訴訟法第136條參照）。
    又交通裁罰爭訟案件，係國家行使處罰高權的結果，既係處
    罰人民，而與刑事罰類似，當事人並無協力義務或責任以自
    證己罪或自證無違規事實，且有「無罪推定」及「疑則無罪
    」原則之適用，且其證明程度至少應達到「幾近於真實的蓋
    然性」（蓋然率99.8％以上，或稱真實確信的蓋然性），始
    可謂其已盡舉證之責，否則法院仍應認定該處罰要件事實為
    不存在，而將其不利益歸於處罰機關，此有最高行政法院10
    8年度判字第533號判決意旨足資參照。最高行政法院39年度
    判字第2號判決要旨明示：「行政官署對於人民有所處罰，
    必須確實證明其違法之事實。倘不能確實證明違法事實之存
    在，其處罰即不能認為合法。」即本乎斯旨。易言之，關於
    處罰要件事實，基於依法行政及規範有利原則，應由處罰機
    關負擔提出本證的舉證責任；本證必須使法院之心證達到完
    全確信之程度，始可謂其已盡舉證之責，若未能達到完全確
    信之程度，事實關係即陷於真偽不明之狀態，則法院仍應認
    定該待證事實為不實，其不利益仍歸於應舉本證的處罰機關
    。
　㈢另交通裁罰案件並無自外於行政罰舉證責任體系，獨厚處罰
    機關而謂「交通裁罰可減輕處罰機關舉證責任」之理。許多
    交通違規事實之發生稍縱即逝，惟現代行動錄影科技設備甚
    為普及，員警裝配應無困難，自不能以之為減輕舉證責任，
    甚或轉換舉證責任與民眾之理由。末按，行政法院為裁判時
    ，應斟酌全辯論意旨及調查證據之結果，依論理及經驗法則
    判斷事實之真偽，行政訴訟法第189條定有明文，故法院對
    證據之衡量、取捨，自應合於論理或經驗法則。
　㈣查本件如事實概要所述之情事，有舉發機關第GU0000000號舉
    發違反道路交通管理事件通知單、舉發機關110年10月5日中
    市警雅分交字第1100045042號函、員警職務報告書、現場照
    片標誌圖、原告行駛路線圖、原處分、送達證書、違規資料
    查詢、機車車籍查詢、駕駛人基本資料、系爭路口Google地
    圖等資料附卷可稽（見本院卷第55至59頁、63至73頁），堪
    信為真實。
　㈤經查，關於原告有無闖紅燈之事實，本院依職權傳喚證人即
    舉發員警甲○○到庭具結證稱：原告是從系爭路口旁的中華電
    信人行道騎乘機車下到路口，並由北往南向行駛，興華二路
    當時行向是紅燈，若原告還要回到興華二路的停止線，就會
    變成逆向行駛，當下潭興路3段行向沒有車子行駛，原告就
    闖紅燈進入系爭路口，系爭路口僅為雙向通行車道，寬度大
    約20公尺，不像被告說的有200公尺，我沒有認錯人，而且
    我們員警值勤一定是確定民眾有違規才會去攔查，不會隨意
    攔查等語（見本院卷第93至96頁)。惟原告起訴狀所載之質
    疑，與舉發員警證述內容不一，且舉發員警與原告為利害相
    反之情形下，揆諸首開說明，就原告有闖紅燈之事實，除舉
    發員警以證人身分所為證詞外，自仍應有補強證據證明舉發
    員警所述為真。
　㈥惟卷內並無任何確實之影像證據可資補強，且經本院訊問舉
    發機關員警有無密錄器或調閱路口及商家監視器錄影資料可
    為佐證？其稱：本件沒有密錄器畫面，每個交通違規案件是
    依照員警判斷去開單，我們不可能每件都有保留證據，況且
    密錄器是用於員警安全或處理緊急情況，而非做為民眾違規
    之證據。若民眾對執法有疑慮，我們只要當場攔停，就會用
    行車紀錄器舉發，就會保留證據，但原告在110年10月才申
    訴，監視器畫面只能保存半年等語（見本院卷第96至97頁)
    。然原告遭舉發員警攔查當下，既已積極爭執其並未闖紅燈
    ，此亦有舉發員警證稱在卷（見本院卷第96至97頁），舉發
    員警亦告知原告若有意見，得向裁決處申訴等語，惟舉發員
    警卻未保存相關行車紀錄器或路口監視器影像，以供日後申
    訴查證。再參以舉發員警因時間經過、舉發目的本身即在取
    締及其他取締績效等因素，或可能有記憶偏差或創造性記憶
    之情形，原告該次違規行為既未發生任何重大事故或危害，
    則在舉發員警未以密錄器、行車紀錄器或其他機器設備錄製
    現場經過之情形下，其能否正確無誤憶得當時原告闖紅燈之
    情節，實非無疑。況且，在前開員警職務報告中，舉發員警
    表示：舉發當下因下班時間車流量較多，故加強系爭路口惡
    性交通違規取締等語（見本院卷第57頁），於本院證稱時，
    卻改稱於原告闖紅燈時，系爭路口沒有其他車輛或行人通行
    等語（見本院卷第96頁），是依系爭路口當時車流量，是否
    有足夠時間使原告安全穿越系爭路口，容非無疑。是以，本
    件就原告有無闖紅燈之事實僅有證人即舉發員警之證詞，被
    告無法提出其他任何補強證據佐證原告之違規情節，而經本
    院職權調查結果，就原告有無闖紅燈之事實仍屬不明，故揆
    諸首開說明，被告就原告有闖紅燈之事實，即應負舉證責任
    。本件被告既未提出其他舉證，自不能率對原告為不利認定
    。原處分裁罰原告，認定事實應有違誤，故原告主張原處分
    有認定事實之違法，應認可採，應准許撤銷。
六、本件第一審裁判費為300元，應由敗訴之被告負擔，爰確定
    第一審訴訟費用額如主文第2、3項所示。
據上論結，本件原告之訴為有理由，依行政訴訟法第98條第1項
前段、第237條之7、第237條之8第1項、第237條之9、第236條、
第104條、民事訴訟法第93條，判決如主文。
中　　華　　民　　國　　111 　年　　4 　　月　　28　　日
　　　　　　　　　行政訴訟庭　法　官　楊萬益
以上正本證明與原本無異。
如不服本判決，應於判決送達後20日內，向本院提出上訴狀並表
明上訴理由（原判決所違背之法令及其具體內容或依訴訟資料可
認為原判決有違背法令之具體事實），其未表明上訴理由者，應
於提出上訴後20日內向本院補提理由書（上訴狀及上訴理由書均
須按他造人數附繕本，如未按期補提上理由書，則逕予駁回上訴
），並應繳納上訴裁判費新臺幣750元。
中　　華　　民　　國　　111 　年　　4 　　月　　28　　日
　　　　　　　　　　　　　　　書記官　林柏名